臺灣高等法院刑事判決　　　　　　　94年度上更(二)字第38號
上　訴　人
即　被　告　乙○○
　　　　　　　　　　寄台北市○○○路○段220巷24號
　　　　　　甲○○
共　　　同
選任辯護人　李尚澤律師
上列上訴人因毒品危害防制條例等案件，不服臺灣基隆地方法院
八十八年度訴字第七七號，中華民國八十九年十月二十五日第一
審判決（起訴案號：臺灣基隆地方法院檢察署八十八年度偵字第
九五六號、八十九年度偵緝字第一０七號），提起上訴，經最高
法院第二次發回更審，本院判決如下：
    主  文
原判決撤銷。
乙○○共同私運管制物品進口逾公告數額，累犯，處有期徒刑貳
年陸月。
甲○○共同私運管制物品進口逾公告數額，處有期徒刑貳年。
扣案大蒜壹萬陸仟玖佰捌拾肆公斤沒收。
    事  實
一、乙○○曾於民國八十四年間，因竊盜案經本院判處有期徒刑
    五月確定，在八十五年二月十三日執行完畢。乙○○、古憲
    鉅（乙○○之前夫，另案偵查通緝）、林錦城（判決確定）
    、楊智郎（另案偵查通緝）、許耀彩（應由檢察官另行偵辦
    ）等人，共同基於私運管制物品中國大陸地區生產之大蒜進
    入臺灣地區販賣牟利犯意聯絡，於八十八年一月初，議定林
    錦城出資新台幣（下同）四十萬元，楊智郎出資美金一萬九
    千元（折合新台幣約五十餘萬元）、許耀彩出資八十萬元，
    林錦城負責在中國大陸地區收購大蒜，並依乙○○交付紙箱
    樣本，在中國大陸地區訂製紙箱一千個，用以裝運大蒜；楊
    智郎負責在臺灣地區接貨及銷售販賣等事宜；乙○○負責在
    臺灣地區辦理海運、報關、通關等事宜，乙○○、古憲鉅則
    邀璟鑫企業有限公司（下稱璟鑫報關行）負責人甲○○至乙
    ○○住處，共商走私大蒜之海運、報關及通關事宜。甲○○
    竟與乙○○、古憲鉅等人共同基於私運管制物品中國大陸地
    區生產之大蒜進入臺灣地區犯意聯絡，約由甲○○代為安排
    海運公司承運與代辦該批貨物之報關、通關等事宜，由古憲
    鉅支付甲○○一百萬元作為報酬。謀議既定，林錦城、許耀
    彩即僱用不知情工人，在大陸深圳地區某冷凍廠內，將林錦
    城所買進之大蒜以訂製紙箱分裝成七百七十二箱，並將大蒜
    連同多箱同樣式內裝中國白菜之紙箱載運至香港地區後，裝
    載至古憲鉅所預訂之櫃號ＨＪＣＵ0000000號冷凍貨
    櫃，裝載方式係在貨櫃內側裝載大蒜，貨櫃外側前三排則裝
    載多箱中國白菜，甲○○則向不知情之華岡船務代理有限公
    司（下稱華岡船務公司）預訂艙位，冒用第一級優良廠商（
    免審免驗）「銘沅實業有限公司」 (MEAN ANCO.,LTD.） 名
    義，以進口中國白菜（CHINESE CABBAGES）為名，提供相關
    資料予華岡船務公司製作進口艙單，交新海船務代理有限公
    司（下稱新海船務公司）於八十八年一月二十八日在香港碼
    頭將該貨櫃接運至船名MING-AME RICA（美明輪 ）四三Ｅ航
    次之貨輪，在二十九日晚間七時許運抵基隆港，乙○○、古
    憲鉅、林錦城、楊智郎、許耀彩、甲○○共同以此方式私運
    管制物品中國大陸地區所生產重量逾一千公斤之大蒜進入臺
    灣地區，貨櫃運抵基隆港後尚未及代辦報關、通關手續前，
    即遭財政部基隆關稅局會同內政部警政署保安警察第三總隊
    第二大隊及法務部調查局航業海員調查處承辦人員，於八十
    八年一月二十九日晚間，在基隆港西十六號碼頭處開櫃查獲
    ，扣得中國大陸地區所生產之大蒜共一萬六千九百八十四公
    斤（此為查獲後之全部重量，完稅價格二十萬六千七百七十
    九元，起訴書誤為約一萬零六百公斤，應予以更正），而循
    線查獲。
二、案經法務部調查局航業海員調查處及內政部警政署刑事警察
    局分別移送臺灣基隆地方法院檢察署檢察官偵查起訴。
    理  由
壹、有罪部分：
一、上揭犯罪事實，迭據上訴人即被告乙○○於法務部調查局航
    業海員調查處（下稱海調處）、偵查、原審及本院供承不諱
    ，其於海調處供稱：我只知道有裝大陸大蒜（詳海調處卷(二)
    第三八頁反面）；於偵查中供稱：在貨櫃內前裝白菜後裝大
    蒜是甲○○提議的，報關文件也是甲○○弄的，有答應給甲
    ○○一百萬元酬勞（詳偵字第九五六號卷第二二頁）；於原
    審供稱：我知道有走私大蒜（詳原審卷第十一頁）；於本院
    供稱：進口大蒜我知道（詳本院卷第八二頁）。被告甲○○
    於海調處、偵查中對上揭犯罪事實，亦供認不諱，其於海調
    處供稱：關於本件涉嫌走私大蒜部分，我承認知情（詳海調
    處卷(二)第十頁反面）；於偵查中供稱：我知道貨櫃有夾藏大
    蒜等語（詳偵字第九五六號卷第七六頁）。且查：
  (一)被告乙○○係與古憲鉅、林錦城、楊智郎、許耀彩等人，共
    同基於私運中國大陸地區所生產之大蒜進入臺灣地區販賣牟
    利之犯意聯絡，於八十八年一月初，議定由林錦城出資四十
    萬元，許耀彩出資八十萬元，楊智郎出資美金一萬九千元（
    折合新台幣約五十餘萬元），林錦城負責在大陸地區收購大
    蒜等情，業據林錦城陳述在卷（詳第七七號原審卷第一九０
    頁、第九號原審卷一置本院節本卷第四頁、第一０七號偵卷
    置本院節本卷第十九頁、第九號原審卷二置本院節本卷第四
    ０頁），並依照被告乙○○所交付之紙箱樣本，在中國大陸
    地區訂製同款紙箱一千個，用以裝運大蒜（此據林錦城陳明
    ，第九三號本院卷第六八頁）；楊智郎負責在臺灣地區接貨
    及銷售販賣等事宜（此據林錦城陳明，第九號原審卷二置本
    院節本卷第三０頁）；乙○○負責在臺灣地區辦理海運、報
    關、通關等事宜之報酬（此據林錦城陳明，第三三號原審卷
    置本院節本卷第十四頁至十五頁、第一０七號偵卷置本院節
    本卷第十八至十九頁、第九號原審卷二至本院節本卷第三一
    頁）。
  (二)證人鄭惠中於原審證稱：「顏（錦秀）說進口白菜及大蒜，
    我就覺得有問題，白菜市價一公斤一元，沒人要進口，大蒜
    雖可進口，但要輸入許可，她將二樣一起講，她真意應要進
    口大蒜。大蒜如能進口，在大陸收購一公斤十一、十二元（
    新台幣），在台灣大盤就要七十、八十元（每公斤），在大
    陸一公噸五百美金，一貨櫃大約利潤有三百萬」等語（詳原
    審卷第四二、四三頁），林錦城亦稱：「當時大蒜在大陸地
    區價格係每公斤十元，在台灣每公斤可賣一百五十元」等語
    （詳基隆地方法院八十九年度重訴字第九號卷，置本院節本
    卷第三至四頁）；另依行政院農業委員會中部辦公室編印之
    「台灣農產物價與成本統計月報」記載，蒜頭於八十八年一
    月之都市零售價格為一六三點四三元（見本院上訴字卷第九
    三號卷第九五頁）。是依大蒜每公斤進價十元、賣價一百六
    十元計算，本件貨櫃走私一萬六千九百八十四公斤大蒜之利
    潤為二百七十一萬七千四百四十元（尚未扣除運費、工資、
    報關費、關稅等多項成本）。
  (三)並有本件ＯＯ二八號艙單一紙、搜索扣押證明筆錄一份在卷
    可佐（見偵字第九五六號偵卷第十四至十五、六五頁反面、
    第四六頁）。
  (四)又查獲之大蒜，經財政部基隆關稅局鑑定結果，總重量為一
    萬六千九百八十四公斤，完稅價格計二十萬六千七百七十九
    元，已逾懲治走私條例公告管制物品項目及其數額丁項所定
    之重量及完稅價格限制，有該局八十九年六月一日基普機字
    第八九一Ｏ三二四八號函可憑（上訴字第四０三五號卷第七
    頁，起訴書誤為約一萬零六百公斤，應予以更正）。
  (五)綜上，依被告乙○○、甲○○上揭供述，並參酌共犯林錦城
    之供詞，及證人鄭惠中之證述，足徵本件貨櫃裝載大蒜進口
    乙節，應為被告乙○○、甲○○二人所明知。再本件裝載大
    蒜能否成功進入台灣，海關是最重要之關卡，而被告甲○○
    係負責報關事宜，可見被告甲○○係肩負本件走私大蒜進口
    最艱鉅之任務，因而被告乙○○、古憲鉅約定給予被告甲○
    ○一百萬元之報酬，並未悖離常理，是被告乙○○上揭供述
    有答應給予甲○○一百萬元酬勞，堪信為真。本件事證明確
    ，被告乙○○、甲○○自中國大陸走私大蒜進入台灣之犯行
    ，足堪認定，自應依法論科。
二、核被告乙○○、甲○○自中國大陸地區私運大蒜進入台灣地
    區之行為，係犯懲治走私條例第十二條、第二條第一項之私
    運管制物品進口罪。被告行為後，懲治走私條例已於九十一
    年六月二十六日修正公布，修正後同條例第二條第一項規定
    之法定本刑為七年以下有期徒刑，得併科三百萬元以下罰金
    ，與修正前規定七年以下有期徒刑，得併科二十萬元以下罰
    金之法定刑比較，以修正前即行為時之規定有利於被告，依
    刑法第二條第一項但書規定，應適用行為時之九十一年六月
    二十六日修正前之懲治走私條例第二條第一項處罰。被告乙
    ○○、甲○○及古憲鉅、林錦城、楊智郎、許耀彩間對於私
    運大蒜進口，有犯意聯絡及行為分擔，均為共同正犯。被告
    乙○○曾於八十四年間，因竊盜案件，經臺灣高等法院判處
    有期徒刑五月確定，於八十五年二月十三日執行完畢，於前
    案有期徒刑執行完畢後，五年以內再犯本件有期徒刑以上之
    罪，係累犯，應依刑法第四十七條之規定加重其刑。
三、原審對被告乙○○、甲○○論罪科刑，固非無見，惟：(一)被
    告乙○○並未犯販賣第二級毒品罪；被告甲○○亦未犯運輸
    第二級毒品罪（理由詳後），原審論被告二人涉犯此部分之
    犯行，自有未合。(二)起訴書認扣案大蒜約一萬零六百公斤，
    原審認定為一萬六千九百八十四公斤，然未敘明理由。(三)被
    告行為時之懲治走私條例第二條第一項規定為：「私運管制
    物品進口、出口逾公告數額者，處七年以下有期徒刑，得併
    科新台幣二十萬元以下罰金」，被告行為後，懲治走私條例
    於民國九十一年六月二十六日修正，同法第二條第一項規定
    修正為：「私運管制物品進口、出口逾公告數額者，處七年
    以下有期徒刑，得併科新臺幣三百萬元以下罰金」，比較新
    舊法，以舊法之法定行為有利於被告，依據刑法第二條第一
    項但書規定，應適用九十一年六月二十六日修正前之懲治走
    私條例第二條情形，原審於八十九年十月二十五日判決時未
    審酌比較新舊法，亦有未合。被告上訴否認犯行上揭犯行，
    雖無理由，惟原審判決既有上揭可議之處，自無可維持，應
    由本院撤銷改判。爰審酌被告乙○○、甲○○為圖不法利益
    自中國大陸地區走私前述大蒜進入臺灣地區，將影響台灣農
    民生計，且助長社會違法投機之不良風氣及渠等犯罪動機、
    目的、手段、所生危害、智識、犯罪後態度，分別量處如主
    文第二項、第三項所示之刑。查扣之大蒜一萬六千九百八十
    四公斤，係被告乙○○及共犯林錦城、古憲鉅、楊智郎、許
    耀彩所共有，並係被告私運進口犯罪所用之物，應依刑法第
    三十八條第一項第二款規定宣告沒收。
貳、無罪部分（但無庸另為諭知）：
一、公訴意旨另略以：被告乙○○．甲○○與古憲鉅、楊智郎、
    林錦城另共同基於走私第二級毒品安非他命之犯意，於走私
    上揭大蒜時，另在上開貨櫃內夾載第二級毒品安非他命二百
    公斤，因認被告乙○○、甲○○另涉犯懲治走私條例第四條
    第二項、毒品危害防制條例第四條第二項之罪嫌。
二、訊據被告乙○○堅詞否認走私第二級毒品安非他命之犯行，
  　辯稱：我從來沒有碰過毒品，也不知毒品長什麼樣子，我沒
    有走私毒品等語。被告甲○○於本院審理時未曾到庭，惟其
    自調查、偵查、原審及本院前審一再否認有走私毒品之犯行
    ，其於原審辯稱：當時大蒜一斤一百六十元左右，不需要為
    賺一百萬元去進口毒品（詳原審卷第二一九頁）；於本院前
    審辯稱：整個事情都不是由我來裝，我人在台灣，也不知道
    他們如何裝船的等語（詳上更(一)卷第二０一頁）。經查：
  (一)被告乙○○於海調處供稱：案發見報之後，甲○○來找我，
    問我貨櫃怎麼會裝有安非他命，我說我不知道為什麼會另外
    夾藏毒品等語（詳海調處卷(一)第六頁）。
  (二)共犯林錦城於原審供稱：我在當地是裝大蒜，我買蒜頭來裝
    櫃，當初裝櫃時是我跟許耀彩在場，我是依許耀彩的指示訂
    紙箱，我裝箱一千箱，我認為安非他命是許耀彩裝的（詳原
    審卷第二一六頁、二一九頁）。
  (三)本件查獲之二百包安非他命經財政部基隆關稅局鑑價結果，
    其完稅價格為五千萬元，有上開八十九年六月一日基普機字
    第八九一Ｏ三二四八號函可參。
  (四)綜上，依共犯林錦城上揭證述，可見被告乙○○、甲○○並
    未參與將大蒜裝入貨櫃之工作，是該貨櫃夾帶安非他命，被
    告二人未必知情。再參諸被告乙○○上開供述「案發見報之
    後，甲○○來找我，問我貨櫃怎麼會裝有安非他命，我說我
    不知道為什麼會另外夾藏毒品」等語，堪信被告乙○○、甲
    ○○二人事前應不知本件貨櫃內有夾帶安非他命。蓋被告乙
    ○○、甲○○二人若事先知悉上揭貨櫃有夾帶安非他命，案
    發時，被告乙○○、甲○○二人，衡情應不會有上揭對話。
    又衡諸本件所夾帶之安非他命完稅價格高達五千萬元，被告
    甲○○從事報關業務多年，當知走私毒品將受嚴厲制裁，其
    若確知該批貨櫃係走私大量安非他命，焉有僅同意取得一百
    萬元報酬之理，準此，益徵被告乙○○、甲○○二人應未參
    與走私毒品之謀議。此外復查無其他積極證據足資證明被告
    二人有參與運輸毒品安非他命之犯行。是被告二人此部分被
    訴之犯罪事實，要屬不能證明。
三、原審失察，就此部分認定被告二人有罪，自有未合。被告二
    人就此部分上訴指摘原審判決不當，請求撤銷改判，為有理
    由。惟檢察官認被告二人此部分被訴之犯罪事實與上開有罪
    部分，具有想像競合犯之裁判上一罪關係，是被告二人此部
    分被訴之犯罪事實，自無庸另為無罪之諭知，併此敘明。
參、被告甲○○經合法傳喚，無正當理由不到庭，爰不待其陳述
    ，逕行判決，併此敘明。
據上論斷，應依刑事訴訟法第三百七十一條、第三百六十九條第
一項前段、第三百六十四條、第二百九十九條第一項前段、修正
前懲治走私條例第二條第一項、第十一條、第十二條，刑法第二
條第一項但書、第十一條前段、第二十八條、第四十七條、第三
十八條第一項第二款，判決如主文。
本案經檢察官呂文忠到庭執行職務。
中　　華　　民　　國　　94　　年　　12　　月　　14　　日
　　　　　　　　　刑事第二十二庭審判長法　官  林堭儀
　　　　　　　　　　　　　　　　　　  法　官  蔡明宏
　　　　　　　　　　　　　　　　　　  法　官  陳憲裕
以上正本證明與原本無異。
如不服本判決，應於收受送達後十日內向本院提出上訴書狀，其
未敘述上訴之理由者並得於提起上訴後十日內向本院補提理由書
（均須按他造當事人之人數附繕本）。
                                      書記官  劉育妃
中　　華　　民　　國　　94　　年　　12　　月　　22　　日
附錄：本案論罪科刑法條全文
九十一年六月二十六日修正前懲治走私條例第二條第一項：
私運管制物品進口、出口逾公告數額者，處七年以下有期徒刑，
得併科新台幣二十萬元以下罰金。
